臺灣高等法院刑事裁定　　　　　　　　　96年度毒抗字第70號
抗　告　人
即　被　告　甲○○
上列抗告人因違反毒品危害防制條例案件，不服臺灣桃園地方法
院96年度毒聲字第122號，中華民國96年1月31日裁定（聲請案號
：臺灣桃園地方法院檢察署95年度毒偵字第5763號），提起抗告
，本院裁定如下：
    主  文
抗告駁回。
    理  由
一、原裁定意旨略以：
  (一)聲請意旨略以，被告甲○○基於施用第一級毒品犯意，於民
    國（下同）95年11月1日晚上9時許為警採尿時回溯26小時內
    某時，在臺灣地區某處所，施用第一級毒品海洛因 1次，為
    警於 95年11月1日晚上9時許，在桃園縣桃園市○○路528號
    前查獲，並扣得第一級毒品海洛因1包（淨重 0.18公克，空
    包裝重 0.24公克）及注射針筒2支。訊據被告雖否認有施用
    第一級毒品犯行，惟被告為警查獲所採集之尿液送驗後，呈
    鴉片類（嗎啡）陽性反應，有臺灣檢驗科技股份有限公司出
    具之濫用藥物尿液檢驗報告 1紙在卷可按，且有扣案之第一
    級毒品海洛因1包及注射針筒2支可資佐證。爰依毒品危害防
    制條例第 20條第1項及觀察勒戒處分執行條例第3條第1項規
    定，聲請裁定將被告送勒戒處所觀察、勒戒等語。
  (二)按犯第10條之罪者，檢察官應聲請法院裁定，令被告入勒戒
    處所觀察、勒戒，其期間不得逾 2月，毒品危害防制條例第
    20條第1項定有明文。
  (三)本件被告甲○○雖否認有何施用第一級毒品海洛因之事實，
    然被告為警查獲後採集之尿液經送驗結果，呈鴉片類（嗎啡
    ）陽性反應，有被採尿人姓名編號對照表、臺灣檢驗科技股
    份有限公司濫用藥物尿液檢驗報告各 1紙在卷可稽，並有扣
    案之第一級毒品海洛因1包（淨重 0.18公克，空包裝重0.24
    公克），此有法務部調查局鑑定通知書 1紙在卷可按，及注
    射針筒 2支可資佐證。足見被告確有施用第一級毒品海洛因
    之行為，殆無疑問。聲請人聲請將被告送勒戒處所觀察、勒
    戒，自無不合，應予准許。
二、抗告意旨略以：被告現於省立桃園醫院自行勒戒中，每日服
    用美沙冬效果良好，又現有正當工作，懇請准予免入勒戒處
    所等語。
三、經查，
  (一)抗告人即被告甲○○基於施用第一級毒品海洛因之犯意，於
    95年11月1日晚上9時許為警採尿時回溯26小時內某時，在臺
    灣地區某不詳處所，施用第一級毒品海洛因 1次等情，已據
    警方將其查獲後所採集之尿液送請臺灣檢驗科技股份有限公
    司以酵素免疫分析法（EIA） 初驗，再以氣相層析質譜儀法
    （GC/MS） 覆驗確認，其尿液呈鴉片類嗎啡陽性反應等情，
    有該公司出具之濫用藥物尿液檢驗報告、桃園縣政府警察局
    中壢分局被採尿人姓名編號對照表、檢體監管紀錄表、移送
    毒品案件尿液檢體報告影本清冊(1) 各1紙（參毒偵字第5763
    號影印卷第11、15、17頁）在卷可按；而該公司所採氣相層
    析質譜儀分析法（GC/MS） 為目前國內最為精密之檢驗方法
    ，在物質判斷上有若指紋鑑定，並不會有（毒品）偽陽性反
    應產生（即不會未施用毒品而檢驗出毒品反應），並為美國
    司法判決上認定之依據，業據行政院國軍退除役官兵輔導委
    員會臺北榮民總醫院83年3月1日 北總內字第01855號函釋
    綦詳，是上揭尿液報告乃具有客觀之科學驗證結論，並無疑
    義。又海洛因係嗎啡經化學合成之半人工合成品，其藥（毒
    ）性高於嗎啡，經吸食或注射入人體，藉由人體代謝系統之
    新陳代謝，分解成藥（毒）性較低之嗎啡，由尿液排出人體
    ，故於尿液以嗎啡成份檢出。一般人注射海洛因或嗎啡後，
    經體內吸收代謝約 30分鐘內開始排入尿中，而以最初6至12
    小時排泄量最多，約有百分之七十五之毒品可在注射後24小
    時內陸續由尿中排出體外，剩餘量則可能在數日內分別排出
    體外，其中煙毒反應能否檢出，需視其施打量而定，施打量
    多者，於施打後4、5日仍有可能檢出煙毒反應，施打量少者
    ，可能在24小時後即難檢出煙毒反應，有法務部調查局陸
    字8031487 號函足資查考。乃被告上開為警所採尿液送驗結
    果既有嗎啡陽性反應，顯見被告在經警採尿前之 30分鐘至5
    日內某時，確曾有施用第一級毒品海洛因之犯行；此外復有
    扣案之第一級毒品海洛因1包及注射針筒2支足資佐證，被告
    確有於前揭時地施用第一級毒品海洛因之情，事證已臻明確
    。
  (二)查毒品危害防制條例係鑒於煙毒之禍害蔓延，跨國販賣活動
    頻繁，而對之有所因應。故其立法目的在防止來自世界各國
    毒害，查緝流入毒品，預防及制裁與毒品有關之犯罪，亦即
    肅清煙毒，防制毒品危害，藉以維護國民身心健康，進而維
    持社會秩序，俾免國家安全之陷於危殆（司法院大法官議決
    釋字第 476號解釋理由書參照）。而欲戒除毒品，必須從斷
    絕來源作起，是本條例對吸用毒品自戕身心之犯罪人，在不
    違反憲法比例原則的要求下，兼有以病患身份對待之立法，
    其目的即在使施用毒品之被告能戒除毒品之侵害，待戒除施
    用毒品者的需求後，毒品交易的市場自然根絕，徹底防制毒
    品危害國人身心健康。是毒品危害防制條例所規定之觀察、
    勒戒處分，其立法意旨在幫助施用毒品者戒除毒癮，該處分
    之性質非為懲戒行為人，而係為消滅受處分人再次施用毒品
    之危險性，目的係在戒除行為人施用毒品身癮及心癮之措施
    ；且觀察勒戒係導入一療程觀念，針對受處分人將來之危險
    所為預防、矯治措施之保安處分，以達教化與治療之目的，
    可謂刑罰之補充制度，是毒品危害防制條例本身所規定之觀
    察、勒戒及強制戒治等保安處分，雖兼具自由刑之性質，卻
    有刑罰不可替代之教化治療作用。
  (三)被告縱於省立桃園醫院自行服藥勒戒屬實，惟其是否能以安
    全正確之方式進行勒戒，進而徹底根除毒癮、並抵抗戒癒後
    外來之引誘？其所選擇之方式並無專業醫師長期給予公正客
    觀之監督及輔助，自難達教化及治療之目的，被告所稱自行
    勒戒已見成效，實屬可慮。況被告早自83年間即因施用毒品
    經法院判處罪刑，屬長期施用毒品之人，且於警詢復否認其
    犯行，能否藉由自省根除其毒癮，誠值可議，是尤須藉由法
    定勒戒處遇程序助其戒斷，方為正辦。
四、原審因認被告確有於95年11月1日晚上9時許為警採尿前回溯
    26小時內之某時，在臺灣地區不詳地點，施用第一級毒品海
    洛因，依毒品危害防制條例第 20條第1項，觀察勒戒處分執
    行條例第3條第1項，裁定被告應送勒戒處所觀察、勒戒，經
    核尚無不合。被告執其可自行服藥斷絕毒癮，求為免予觀察
    、勒戒為由，指摘原裁定不當，提起抗告，委無理由，應予
    駁回。
五、據上論斷，應依刑事訴訟法第412條，裁定如主文。
中　　華　　民　　國　　96　　年　　3　　月　　14　　日
                  刑事第三庭  審判長法  官  許國宏
              　　　　　　　　　　　法  官  楊貴志
        　　　      　　　　　　　　法  官  朱光仁
以上正本證明與原本無異。
不得再抗告。
                                    書記官  王宜玲
中　　華　　民　　國　　96　　年　　3 　　月　　16　　日
